臺灣屏東地方法院刑事判決　　　　　　　110年度訴字第339號
公　訴　人　臺灣屏東地方檢察署檢察官
被　　　告　王富玄


選任辯護人　葉武侯律師
上列被告因違反毒品危害防制條例等案件，經檢察官提起公訴（
109 年度偵緝字第421 號），本院判決如下：
    主  文
王富玄犯如附表編號1 至3 所示之罪，各處如附表編號1 至3 「
主文」欄所示之刑及沒收。就所處不得易服社會勞動部分（即附
表編號1 、2 所示），應執行有期徒刑伍年肆月。沒收部分併執
行之。
    事  實
一、王富玄明知愷他命（Ketamine，俗稱K 他命）係毒品危害防
    制條例第2 條第2 項第3 款所規定之第三級毒品，不得販賣
    ，竟意圖營利，基於販賣第三級毒品愷他命之犯意，分別於
    附表編號1 至2 所示時間、地點，以附表編號1 至2 所示過
    程、對價，販賣愷他命予附表編號1 至2 所示之謝東霖、陳
    源宏。
二、王富玄亦知悉愷他命為第三級管制藥品，如係國內違法製造
    ，則屬偽藥，依法不得轉讓，竟基於轉讓偽藥愷他命之犯意
    ，於附表編號3 所示時間、地點，以附表編號3 所示過程，
    轉讓偽藥愷他命予許正欣。嗣因警方依法對王富玄所使用之
    門號0000000000號行動電話實施通訊監察，因而查獲上情。
三、案經屏東縣政府警察局移送臺灣屏東地方檢察署檢察官偵查
    起訴。
    理  由
壹、程序部分
    按被告以外之人於審判外之陳述，雖不符刑事訴訟法第159
    條之1 至之4 等4 條規定，而經當事人於審判程序同意作為
    證據，法院審酌該言詞陳述或書面陳述作成時之情況，認為
    適當者，亦得為證據；當事人、代理人或辯護人於法院調查
    證據時，知有刑事訴訟法第159 條第1 項不得為證據之情形
    ，而未於言詞辯論終結前聲明異議者，視為有前項之同意，
    同法第159 條之5 定有明文。本判決所引用之供述證據，業
    據被告王富玄及辯護人於本院準備程序及審理時均同意作為
    證據（見本院卷第40頁、第89頁），且檢察官、被告及其辯
    護人於言詞辯論終結前，均未聲明異議，本院審酌相關言詞
    陳述或書面陳述作成時之情況，並無違法不當之情形或證明
    力明顯過低之瑕疵，依刑事訴訟法第159 條之5 規定，認均
    有證據能力。其餘資以認定本案犯罪事實之非供述證據，經
    查無違反法定程序取得之情形，依刑事訴訟法第158 條之4
    反面解釋，應具有證據能力。
貳、實體部分
一、認定犯罪事實所憑之證據及理由
(一)如附表編號1 、2 所示事實，業據被告王富玄（下稱被告）
    於本院準備程序及審理時坦承不諱（見本院卷第38頁、第10
    0 至101 頁），如附表編號3 所示事實，業據被告於偵查、
    本院準備程序及審理時均坦承不諱（見臺灣屏東地方檢察署
    109 年度偵緝字第421 號卷〈下稱偵緝卷〉第321 頁；本院
    卷第38頁、第100 至101 頁），核與證人謝東霖、陳源宏及
    許正欣於警詢及偵查中之證述互有相符（見警卷第41至44頁
    反面、第57至60頁反面、第73至75頁；偵緝卷第331 至332
    頁；臺灣屏東地方檢察署99年度偵字第8741號卷〈下稱偵卷
    〉第15至19頁），復有門號0000000000號通聯調閱查詢單、
    本院98年聲監字第261 號通訊監察書、98年聲監續字第238
    號通訊監察書、99年聲監續字第42號通訊監察書、門號0000
    000000號通聯調閱查詢單、謝東霖與被告之通訊監察譯文、
    陳源宏與被告之通訊監察譯文、99年聲監續字第7 號通訊監
    察書、許正欣與被告之通訊監察譯文等件在卷可參（見警卷
    第1 頁、第6 頁、第8 頁、第37頁、第47頁、第53頁、第68
    至69頁、第80至81頁、第83至87頁反面）。從而，被告前揭
    任意性之自白顯與事實相符，堪信為真。
(二)再毒品危害防制條例所規定之販賣毒品罪，雖未明示「營利
    之意圖」為其犯罪構成要件，然「販賣」一語，在文義解釋
    上當然已寓含有買賤賣貴，而從中取利之意思存在，且從商
    業交易原理與一般社會觀念而言，販賣行為在通常情形下，
    仍係以牟取利益為其活動之主要誘因與目的；衡以毒品之非
    法交易向為政府查禁森嚴且重罰不寬貸之行為，為一般民眾
    普遍認知之事，倘非有利可圖，絕無平白甘冒被查緝重罰之
    高度風險，而單純代無深切交情之人購買毒品之理。又販賣
    毒品本非可公然為之，亦無公定價格，容易分裝並增減份量
    ，而每次買賣之價量，可能隨時依雙方關係深淺、資力、需
    求量及對行情之認知、來源是否充裕、查緝是否嚴緊、購買
    者被查獲時供述購買對象之可能風險之評估等，而異其標準
    ，非可一概論之，是販賣毒品之利得除被告坦承犯行或價量
    俱臻明確外，委難察得其交易實情，然販賣者從價差或量差
    中牟利之方式雖異，惟其販賣行為在意圖營利則屬同一；從
    而，舉凡有償交易，除足以反證其確係另基於某種非圖利本
    意之關係外，通常尚難因無法查悉其販入價格，做為是否高
    價賣出之比較，諉以無營利之意思而阻卻販賣犯行之追訴。
    查被告於販賣毒品之過程中既曾向謝東霖、陳源宏收取金錢
    並交付毒品，其行為之外觀上已具有販賣犯行之要件，對被
    告而言應極具風險性，足認被告確有從中賺取買賣價差牟利
    之意圖及事實，亦即主觀上確有賺取價差以為營利之不法意
    圖至明。
(三)綜上，被告上開犯行均堪認定，均應依法論科。
二、論罪科刑
(一)按行為後法律有變更者，適用行為時之法律。但行為後之法
    律有利於行為人者，適用最有利於行為人之法律，刑法第2
    條第1 項定有明文。被告為如附表編號1 至2 所示之販賣第
    三級毒品犯行後，毒品危害防制條例第4 條第3 項業於民國
    104 年2 月4 日修正公布，自同年月6 日起生效。修正前毒
    品危害防制條例第4 條第3 項原規定：製造、運輸、販賣第
    三級毒品者，處5 年以上有期徒刑，得併科新臺幣（下同）
    7 百萬元以下罰金；修正後則規定：製造、運輸、販賣第三
    級毒品者，處7 年以上有期徒刑，得併科7 百萬元以下罰金
    。經比較新舊法，修正後之規定並非較有利於被告，是就被
    告此部分犯行仍應適用行為時之法律即修正前之毒品危害防
    制條例第4 條第3 項規定處斷。又被告為如附表編號3 所示
    之轉讓偽藥犯行後，藥事法第83條第1 項規定亦已於104 年
    12月2 日修正公布，並自同年月4 日起生效，修正前藥事法
    第83條第1 項原規定：明知為偽藥或禁藥，而販賣、供應、
    調劑、運送、寄藏、牙保、轉讓或意圖販賣而陳列者，處7
    年以下有期徒刑，得併科5 百萬元以下罰金；修正後則規定
    ：明知為偽藥或禁藥，而販賣、供應、調劑、運送、寄藏、
    牙保、轉讓或意圖販賣而陳列者，處7 年以下有期徒刑，得
    併科5 千萬元以下罰金。經比較新舊法，修正後之規定並非
    較有利於被告，是就被告此部分犯行仍應適用行為時之法律
    即修正前之藥事法第83條第1 項規定處斷。
(二)又愷他命為毒品危害防制條例第2 條第2 項第3 款規定之第
    三級毒品，並經公告為第三級管制藥品，又被告轉讓之愷他
    命無證據證明係醫師處方而開立或符合藥事法第22條第1 項
    所定禁藥之要件，衡情應係藥事法所稱未經核准、擅自製造
    之偽藥。按修正前毒品危害防制條例第8 條第3 項之轉讓第
    三級毒品罪及修正前藥事法第83條第1 項之轉讓偽藥罪，同
    有處罰轉讓愷他命之規定。故行為人明知為偽藥而轉讓與他
    人者，其轉讓行為同時該當於上述2 罪，屬法條競合，應依
    重法優於輕法、後法優於前法等法理，擇一處斷。而修正前
    藥事法第83條第1 項轉讓偽藥罪之法定本刑（即7 年以下有
    期徒刑，得併科5 百萬元以下罰金），較毒品危害防制條例
    第8 條第3 項轉讓第三級毒品罪法定本刑（即3 年以下有期
    徒刑，得併科30萬元以下罰金）為重，足認藥事法第83條第
    1 項之法定本刑較重，依重法優於輕法之法理，應擇較重之
    藥事法第83條第1 項之轉讓偽藥罪處斷。
(三)核被告就如附表編號1 至2 所為，均係犯104 年2 月4 日修
    正前毒品危害防制條例第4 條第3 項之販賣第三級毒品罪；
    就如附表編號3 所為，係犯修正前藥事法第83條第1 項之轉
    讓偽藥罪。本件既無從證明被告各次販賣愷他命純質淨重達
    20公克以上，遂不生另成立持有第三級毒品罪而應予吸收之
    問題；另被告轉讓前持有愷他命之行為，其持有及轉讓愷他
    命之行為，同為實質上一罪之階段行為，高度之轉讓行為既
    已依藥事法加以處罰，低度之持有愷他命行為，因藥事法並
    無處罰持有偽藥之明文，被告持有愷他命部分，自無庸予以
    處罰。被告所犯如附表編號1 至3 所示3 罪間，犯意各別，
    行為互殊，應分論併罰。
(四)刑之減輕事由
  1.按修正前毒品危害防制條例第17條第2 項已明定：犯轉讓毒
    品之罪於偵查及審判中均自白者，減輕其刑，其立法目的與
    自首雷同，是將單純科刑事由作為處斷刑上減輕規定，其正
    當性求諸於被告於偵、審程序中自白的事實，與罪責成立的
    關聯性已遠，再佐以藥事法並無與系爭規定相類似或衝突之
    規定，基於本質上相同事物應為相同處理之法理，及法秩序
    一致性要求，自應依系爭規定給予減刑寬典，以減少法規範
    間之衝突與矛盾。從而，行為人轉讓同屬偽藥之第三級毒品
    ，依法規競合重法優於輕法之原則，擇較重之藥事法第83條
    第1 項轉讓偽藥罪論處，仍應適用毒品危害防制條例第17條
    第2 項規定減輕其刑（最高法院110 年度台上字第507 號、
    第5762號判決參照）。查被告於偵查、本院審理中就如附表
    編號3 所示之轉讓偽藥犯行均自白在卷，已如前述，是被告
    此部分轉讓偽藥犯行，應依修正前毒品危害防制條例第17條
    第2 項規定減輕其刑。
  2.又辯護人為被告主張就如附表編號1 、2 所示販賣第三級毒
    品犯行，亦應有修正前毒品危害防制條例第17條第2 項規定
    適用一節。惟按修正前毒品危害防制條例第17條第2 項規定
    ：「犯第4 條至第8 條之罪於偵查及審判中均自白者，減輕
    其刑」，係為鼓勵是類犯罪行為人自白、悔過，並期訴訟經
    濟、節約司法資源而設。須於偵查及審判中皆行自白，始有
    適用，此所謂之「自白」，乃對自己之犯罪事實全部或主要
    部分為肯定供述之意。亦即自白內容，應有基本犯罪構成要
    件，符合犯罪構成要件之具體的社會事實（最高法院105 年
    度台上字第899 號判決、106 年度台上字第2892號判決參照
    ）。查被告於110 年3 月17日偵查中，接受檢察事務官詢問
    時，經檢察事務官提示其與謝東霖、陳源宏間通訊監察譯文
    並告以謝東霖、陳源宏警詢內容後，被告僅稱：時間太久，
    真的忘了；不認識陳源宏等語（見偵緝卷第319 至320 頁）
    ，並未就犯罪事實或構成要件內容為肯定供述，難認已自白
    販賣毒品，自無修正前毒品危害防制條例第17條第2 項規定
    之適用，是辯護人此部分主張，無從採認。
(五)爰審酌被告明知國家對於查緝毒品相關犯罪禁令甚嚴，且一
    般施用者為圖購買毒品解癮，往往不惜耗費鉅資以致散盡家
    財，非但可能連累親友，甚或鋌而走險實施各類犯罪，對社
    會治安造成潛在風險甚鉅，則流毒所及，非僅多數人之生命
    、身體受其侵害，社會、國家之法益亦不能倖免，當非個人
    一己之生命、身體法益所可比擬，竟無視政府反毒政策及宣
    導，仍販賣愷他命予謝東霖、陳源宏，並轉讓愷他命予許正
    欣，對於愷他命來源之提供有所助益，所為實有不該；惟考
    量其於案發時年紀尚輕，因思慮未周而觸犯本案重罪，犯後
    尚能於本院審理時坦承如附表編號1 、2 所示犯行，並自始
    坦承如附表編號3 所示犯行之犯後態度，兼衡其本案被訴販
    賣毒品對象人數為2 人、交易金額各為1,000 元、2,000 元
    ，轉讓偽藥之人數為1 人、數量約5 公克，暨衡其犯罪動機
    、手段、於本院審理時自述之智識程度與生活狀況（見本院
    卷第101 頁）等一切情狀，分別量處如附表編號1 至3 「主
    文」欄所示之刑。再本諸罪責相當原則之要求，於法律外部
    性及內部性界限範圍內，綜合斟酌被告前開犯行之不法與責
    任程度，及對其施以矯正之必要性，依刑法第50條第1 項第
    4 款、第51條第5 款規定，就不得易服社會勞動之附表編號
    1 、2 部分，定其應執行刑如主文所示。至如附表編號3 部
    分，雖不得易科罰金，惟得易服社會勞動，爰不合併定應執
    行刑。
三、沒收
(一)按沒收、非拘束人身自由之保安處分適用裁判時之法律；中
    華民國104 年12月17日修正之刑法，自105 年7 月1 日施行
    ；施行日前制定之其他法律關於沒收、追徵、追繳、抵償之
    規定，不再適用；刑法第2 條第2 項、刑法施行法第10條之
    3 分別定有明文。毒品危害防制條例第19條第1 項因此於10
    5 年6 月22日修正公布為「犯第4 條至第9 條、第12條、第
    13條或第14條第1 項、第2 項之罪者，其供犯罪所用之物，
    不問屬於犯罪行為人與否，均沒收之」，並於同年7 月1 日
    施行。綜觀前述刑法及毒品危害防制條例之修正，關於販賣
    毒品所用之物，應適用裁判時之毒品危害防制條例第19條第
    1 項規定；其餘有關沒收部分則回歸適用新修正刑法第一編
    第五章之一沒收等規定。
(二)按犯第4 條至第9 條、第12條、第13條或第14條第1 項、第
    2 項之罪者，其供犯罪所用之物，不問屬於犯罪行為人與否
    ，均沒收之；供犯罪所用、犯罪預備之物或犯罪所生之物，
    屬於犯罪行為人者，得沒收之；前2 項之沒收，於全部或一
    部不能沒收或不宜執行沒收時，追徵其價額，修正後毒品危
    害防制條例第19條第1 項、修正後刑法第38條第2 項前段、
    第4 項分別定有明文。查未扣案之行動電話1 支（含門號00
    00000000號SIM 卡1 張），係被告所有，供其犯如附表編號
    1 至3 所示販賣第三級毒品、轉讓偽藥使用等節，業據被告
    於本院審理中供承在卷（見本院卷第100 至101 頁），就附
    表編號1 、2 所示販賣第三級毒品部分，應依修正後毒品危
    害防制條例第19條第1 項規定宣告沒收，就附表編號3 所示
    轉讓偽藥部分，應依修正後刑法第38條第2 項規定宣告沒收
    ，並皆依刑法第38條第4 項規定，於全部或一部不能沒收或
    不宜執行沒收時，追徵其價額。
(三)按犯罪所得，屬於犯罪行為人者，沒收之；前二項之沒收，
    於全部或一部不能沒收或不宜執行沒收時，追徵其價額，修
    正後刑法第38條之1 第1 項前段、第3 項分別定有明文。查
    被告就附表編號1 至2 所示各次毒品交易實際收取之價金，
    均為被告因販毒所得之財物，雖均未扣案，仍應在被告所犯
    如附表編號1 至2 所示罪刑項下，分別宣告沒收，於全部或
    一部不能沒收或不宜執行沒收時，追徵其價額。
(四)至其餘扣案物，或非被告所有，或無證據證明與被告本案犯
    行有何關聯，爰均不宣告沒收，附此敘明。
據上論斷，應依刑事訴訟法第299 條第1 項前段，104 年2 月4
日修正前毒品危害防制條例第4 條第3 項、第17條第2 項，修正
前藥事法第83條第1 項，毒品危害防制條例第19條第1 項，刑法
第11條、第2 條第1 項、第2 項、第50條第1 項第4 款、第51條
第5 款、第38條第2 項、第4 項、第38條之1 第1 項、第3 項，
判決如主文。
本案經檢察官董秀菁提起公訴，檢察官王雪鴻到庭執行職務。
中    華    民    國   111    年    1     月    21    日
                  刑事第三庭    審判長法  官  鍾佩真
                                      法  官  張瑞德
                                      法  官  楊子龍
以上正本證明與原本無異。
如不服本判決，應於收受判決後20日內向本院提出上訴書狀，並
應敘述具體理由；其未敘述上訴理由者，應於上訴期間屆滿後20
日內向本院補提理由書（均須按他造當事人之人數附繕本）「切
勿逕送上級法院」。
中    華    民    國   111    年    1     月    21    日
                                      書記官  林靜慧
附表
┌──┬───┬─────┬─────┬─────────────┬─────────────┐
│編號│對象  │時間      │地點      │過程                      │主文                      │
├──┼───┼─────┼─────┼─────────────┼─────────────┤
│ 1  │謝東霖│99年1 月14│屏東縣新園│王富玄於99年1 月14日上午4 │王富玄販賣第三級毒品，處有│
│    │      │日上午4 時│鄉烏龍村興│時23分、4 時28分許，持用門│期徒刑伍年壹月。未扣案之行│
│    │      │30分許    │龍派出所後│號0000000000號行動電話與謝│動電話壹支（含門號00000000│
│    │      │          │面道路某處│東霖持用門號0000000000號行│57號SIM 卡壹張）及犯罪所得│
│    │      │          │          │動電話聯繫關於交易愷他命事│新臺幣壹仟元均沒收，於全部│
│    │      │          │          │宜後，王富玄即於左列時間、│或一部不能沒收或不宜執行沒│
│    │      │          │          │地點交付愷他命予謝東霖，謝│收時，追徵其價額。        │
│    │      │          │          │東霖則交付1,000 元予王富玄│                          │
│    │      │          │          │。【通訊監察譯文內容見警卷│                          │
│    │      │          │          │第53頁】                  │                          │
├──┼───┼─────┼─────┼─────────────┼─────────────┤
│ 2  │陳源宏│99年2 月20│屏東縣新園│王富玄於99年2 月20日上午0 │王富玄販賣第三級毒品，處有│
│    │      │日上午1 時│鄉烏龍村某│時28分、0 時29分、1 時23分│期徒刑伍年貳月。未扣案之行│
│    │      │23分後不久│道路旁    │許，持用門號0000000000號行│動電話壹支（含門號00000000│
│    │      │某時      │          │動電話與陳源宏持用門號0930│57號SIM 卡壹張）及犯罪所得│
│    │      │          │          │032773號行動電話聯繫關於交│新臺幣貳仟元均沒收，於全部│
│    │      │          │          │易愷他命事宜後，王富玄即於│或一部不能沒收或不宜執行沒│
│    │      │          │          │左列時間、地點交付愷他命予│收時，追徵其價額。        │
│    │      │          │          │陳源宏，陳源宏則交付2,000 │                          │
│    │      │          │          │元予王富玄。【通訊監察譯文│                          │
│    │      │          │          │內容見警卷第68至69頁】    │                          │
├──┼───┼─────┼─────┼─────────────┼─────────────┤
│ 3  │許正欣│99年2 月6 │屏東縣新園│王富玄於99年2 月6 日下午3 │王富玄轉讓偽藥，處有期徒刑│
│    │      │日下午3 時│鄉大象公園│時8 分至3 時10分許，持用門│參月。未扣案之行動電話壹支│
│    │      │10分後不久│前        │號0000000000號行動電話與許│（含門號0000000000號SIM 卡│
│    │      │某時      │          │正欣持用門號0000000000號行│壹張）沒收，於全部或一部不│
│    │      │          │          │動電話聯繫關於轉讓愷他命事│能沒收或不宜執行沒收時，追│
│    │      │          │          │宜後，王富玄即於左列時間、│徵其價額。                │
│    │      │          │          │地點，無償轉讓約5 公克之愷│                          │
│    │      │          │          │他命予許正欣。【通訊監察譯│                          │
│    │      │          │          │文內容見警卷第83頁正反面】│                          │
└──┴───┴─────┴─────┴─────────────┴─────────────┘
附錄論罪科刑法條：
104 年2 月4 日修正前毒品危害防制條例第4 條
製造、運輸、販賣第一級毒品者，處死刑或無期徒刑；處無期徒
刑者，得併科新臺幣2 千萬元以下罰金。
製造、運輸、販賣第二級毒品者，處無期徒刑或7 年以上有期徒
刑，得併科新臺幣1 千萬元以下罰金。
製造、運輸、販賣第三級毒品者，處5 年以上有期徒刑，得併科
新臺幣7 百萬元以下罰金。
製造、運輸、販賣第四級毒品者，處3 年以上10年以下有期徒刑
，得併科新臺幣3 百萬元以下罰金。
製造、運輸、販賣專供製造或施用毒品之器具者，處1 年以上7
年以下有期徒刑，得併科新臺幣1 百萬元以下罰金。
前五項之未遂犯罰之。
修正前藥事法第83條
明知為偽藥或禁藥，而販賣、供應、調劑、運送、寄藏、牙保、
轉讓或意圖販賣而陳列者，處7 年以下有期徒刑，得併科新臺幣
5 百萬元以下罰金。
犯前項之罪，因而致人於死者，處7 年以上有期徒刑，致重傷者
，處3 年以上12年以下有期徒刑。
因過失犯第一項之罪者，處2 年以下有期徒刑、拘役或科新臺幣
30萬元以下罰金。
第一項之未遂犯罰之。